【裁判字號】    99,簡上,46
【裁判日期】    991029
【裁判案由】    損害賠償
【裁判全文】
臺灣士林地方法院民事判決              99年度簡上字第46號
上  訴  人
即被上訴人  甲○○
被 上訴 人
即 上訴 人  乙○○
上列當事人間損害賠償事件，上訴人對於民國99年2 月23日本院
士林簡易庭98年度士簡字第1787號第一審判決提起上訴，本院於
民國99年10月11日言詞辯論終結，判決如下：
    主  文
原判決關於駁回甲○○後開第二項之訴部分，暨命甲○○負擔訴
訟費用（除確定部分外）之裁判均廢棄。
乙○○應再給付甲○○新臺幣貳萬玖仟肆佰陸拾伍元，及自民國
九十八年十月十四日起至清償日止，按週年利率百分之五計算之
利息。
甲○○其餘上訴駁回。
乙○○之上訴駁回。
第一審關於命甲○○負擔訴訟費用部分（除確定部分外）及第二
審訴訟費用關於甲○○上訴部分，由乙○○負擔十分之六，餘由
甲○○負擔。第二審訴訟費用關於乙○○上訴部分，由乙○○負
擔。
    事  實  及  理  由
一、被上訴人即上訴人甲○○（下稱「甲○○」）起訴主張：上
    訴人即被上訴人乙○○（下稱「乙○○」）於民國98年7 月
    30日上午7 時40分許，駕駛車號8158-HF 號自用小客車（下
    稱「系爭車輛一」），行經臺北縣八里鄉○○路○ 段198 號
    對面時，因不依規定保持前後車距離，而自左後方追撞伊所
    駕駛之車號758-NT號營業用小客車（下稱「系爭車輛二」）
    ，並使伊所駕駛車輛往前推撞訴外人李國清之車號5B-6288
    號車輛（下稱「系爭車輛三」）及沈上豐所駕駛車號P9-539
    7 號之車輛。致伊受有修理費新臺幣（下同）13萬2,850 元
    、營業損失3 萬7,150 元之損害。又伊業已賠償李國清修車
    費用5 萬3,000 元，李國清並將其對乙○○之債權讓與伊。
    為此，依侵權行為損害賠償及債權讓與之法律關係，訴請乙
    ○○賠償17萬5,300 元（原判決誤載為17萬元）及自起訴狀
    繕本送達乙○○之翌日起至清償日止，按週年利率5%計算之
    利息等語。
二、乙○○則以：當時系爭車輛二原本在外車道行駛，先撞到系
    爭車輛三後，侵入系爭車輛一行進之內車道，以致發生本件
    車禍。是伊並未過失不法侵害甲○○及李國清之汽車所有權
    ，甲○○自不得就其所有汽車及李國清汽車之損害訴請伊賠
    償等語，資為抗辯。
三、原審判決乙○○應給付甲○○8 萬5,863 元，及自98年10月
    14日起至清償日止，按週年利率5%計算之利息，並駁回乙○
    ○其餘之訴。甲○○就其敗訴部分，部分聲明不服，乙○○
    就其敗訴部分，全部聲明不服，分別提起上訴。其中甲○○
    聲明：(一)原判決關於駁回甲○○後開(二)部分廢棄。(二)乙○○
    應再給付甲○○5 萬3,000 元。並聲明駁回乙○○上訴。乙
    ○○聲明：(一)原判決不利於乙○○部分廢棄。(二)上開廢棄部
    分，甲○○在第一審之訴駁回（乙○○請求逾13萬8,863 元
    部分，經原審判決駁回後，未據乙○○上訴，已告確定）。
    並聲明駁回甲○○之上訴。
四、兩造不爭執之事實：
    甲○○於98年7 月30日上午7 時40分許，駕駛系爭車輛二行
    經臺北縣八里鄉○○路○ 段198 號對面時推撞李國清之系爭
    車輛三。甲○○業已賠償李國清修理費用5 萬3,000 元。
五、得心證之理由：
    甲○○主張乙○○駕駛系爭車輛一，行經臺北縣八里鄉○○
    路○ 段198 號對面時，自左後方追撞伊所駕駛之系爭車輛二
    ，並使系爭車輛二往前推撞李國清之系爭車輛三等語，然為
    乙○○所否認。是本件之爭點厥為：(一)乙○○是否過失不法
    撞擊甲○○之車輛？(二)如乙○○有過失，則甲○○得否請求
    乙○○賠償李國清之修車費用5 萬3,000 元？茲論述如下：
  (一)乙○○過失不法撞擊甲○○之車輛，應負侵權行為損害賠償
    責任。
    1.按當事人對於他造主張之事實，於言詞辯論時不爭執者，
      視同自認；當事人對於他造主張之事實，已於相當時期受
      合法之通知，而於言詞辯論期日不到場，亦未提出準備書
      狀爭執者，準用第1 項之規定，民事訴訟法第280 條第1
      項本文、第3 項本文分別定有明文。自認之撤銷，除別有
      規定外，以自認人能證明與事實不符或經他造同意者，始
      得為之，民事訴訟法第279 條第3 項亦有明文。又在第一
      審所為之訴訟行為，於第二審亦有效力；前開規定於簡易
      訴訟事件準用之，此觀諸民事訴訟法第448 條、第436 條
      之1 第3 項自明。是當事人於簡易訴訟事件之第一審所為
      視同自認，於第二審程序仍有效力，除其能證明其於第一
      審程序所為之自認與事實不符或經他造同意者外，不得撤
      銷其自認。
    2.甲○○於原審主張乙○○駕駛系爭車輛一，行經臺北縣八
      里鄉○○路○ 段198 號對面時，因不依規定保持前後車距
      離，而自左後方追撞伊所駕駛系爭車輛二，並使系爭車輛
      二往前推撞李國清之之系爭車輛三等情，乙○○於98年10
      月13日即收受記載上開事實之起訴狀繕本（原審卷第27頁
      ），然其竟連續缺席同年11月5 日、12月3 日、12月29日
      調解期日，及99年2 月2 日言詞辯論期日，亦未提出書狀
      予以爭執等情，業經本院核閱原審卷宗無誤。是依上開規
      定，應認乙○○就甲○○主張之上開事實已視同自認。乙
      ○○提起上訴後，復就其是否過失不法撞擊系爭車輛一乙
      節予以爭執，則依上開民事訴訟法第279 條第3 項之規定
      ，應證明甲○○上開主張與事實不符，始得撤銷自認。
    3.經查，乙○○辯稱當時係系爭車輛二原本在外車道行駛，
      其先撞到系爭車輛三後，侵入系爭車輛一所行進之內車道
      ，以致發生本件車禍。是伊並未過失不法侵害甲○○及李
      國清云云，固據其提出車禍照片及現場圖及道路交通事故
      現場圖為證。然觀諸現場照片（見本院卷證物袋），僅得
      以證明系爭車輛二左後側遭系爭車輛一撞擊而受有損害。
      且依道路交通事故現場圖所示（本院卷第41頁），亦僅得
      知本件車禍發生後，系爭車輛一、二停止行進後於臺北縣
      八里鄉○○路○ 段之相對位置。尚難以此證明系爭車輛二
      先撞到系爭車輛三後，侵入內側車道，始遭系爭車輛一撞
      擊。職是，乙○○既未提出證據證明其於原審所為自認與
      事實不符，自不得撤銷其前所為之自認，應認甲○○於原
      審主張事實為真。乙○○上訴意旨抗辯未追撞甲○○所駕
      系爭車輛二，自非可採。
    4.次按，因故意或過失，不法侵害他人之權利者，負損害賠
      償責任。汽車、機車或其他非依軌道行駛之動力車輛，在
      使用中加損害於他人者，駕駛人應賠償因此所生之損害，
      民法第184 條第1 項前段、第191 條之2 前段分別定有明
      文。乙○○既已於原審自認其駕駛系爭車輛一過失不法撞
      擊系爭車輛二，致系爭車輛撞擊系爭車輛三，而使甲○○
      、李國清受有損害，揆之上開規定，自應就甲○○、李國
      清所受損害負侵權行為損害賠償責任。
  (二)甲○○得請求乙○○賠償李國清之修車費用2 萬9,465 元。
    1.按不法毀損他人之物者，被害人得請求賠償其物因毀損所
      減少之價額；而負損害賠償責任者，除法律另有規定或契
      約另有訂定外，應回復他方損害發生前之原狀，且債權人
      得請求支付回復原狀所必要之費用，以代回復原狀，民法
      第196 條、第213 條第1 項、第3 項分別定有明文。又按
      物被毀損時，被害人除得依民法第196 條請求賠償外，並
      不排除民法第213 條至第215 條之適用，惟民法第196 條
      之規定即係第213 條之法律另有規定，請求賠償物被毀損
      所減少之價額，得以修復費用為估定之標準，但以必要者
      為限（如修理材料以新品換舊品，應予折舊）（最高法院
      77年5 月17日民事庭總會決議參照）。
    2.依甲○○所提汽車修理估價單所示（原審卷第18至20頁）
      ，系爭車輛三所屬零件部分換修金額為2 萬6,150 元。又
      系爭車輛三出廠日為86年11月，有李國清之行車執照在卷
      可稽（本院卷第57頁），是距本件事故發生之日98年7 月
      30 日 止，已逾行政院所頒固定資產耐用年數表汽車耐用
      年數5 年，採定率遞減法每年折舊369/1000計算，應折舊
      額為2 萬3,535 元（採用定率遞減法者，其最後1 年之折
      舊額，加歷年折舊累計額，其總和不得超過該資產成本原
      額之9/ 10 。系爭車輛三折舊累計額已逾9/10，故以9/10
      列計折舊額）。是扣除折舊後，原告得請求之零件費用為
      2,615 元，加上修理工資部分金額為26,850元（計算式：
      53,000-26,150 ＝26,850）。李國清所得向乙○○請求之
      修復費用應為2 萬9,465 元（計算式：2,615+26,850＝29
      ,465）。甲○○主張李國清對乙○○之損害賠償債權為5
      萬3,000 元，自非可採。
    3.次按，債權人得將債權讓與於第三人，民法第294 條第1
      項前段定有明文。又債權之讓與，依民法第297 條第1 項
      之規定，非經讓與人或受讓人通知債務人，對於債務人固
      不生效力，惟法律設此規定之本旨，無非使債務人知有債
      權讓與之事實，受讓人對於債務人主張受讓事實行使債權
      時，既足使債務人知有債權讓與之事實，即應認為兼有通
      知之效力（最高法院98年度臺上字第56號判決意旨參照）
      。
    4.經查，李國清業已將其對乙○○之侵權行為損害賠償債權
      讓與甲○○等情，有債權讓與書附卷可稽（原審卷第17頁
      ）。且甲○○請求乙○○賠償李國清之修復費用，足使乙
      ○○知有債權讓與之事實，揆之上開說明，應認已生通知
      之效力。又該債權讓與書雖載明李國清將其對乙○○之5
      萬3,000 元債權讓與甲○○等情，然李國清僅得請求乙○
      ○賠償修復費用2 萬9,465 元乙節，業如上述（見上五之
      (二)、２）。是李國清對乙○○之債權既僅2 萬9,465 元，
      則甲○○所受讓之債權亦僅2 萬9,465 元，應屬明確。基
      此，甲○○自得依侵權行為損害賠償及債權讓與之法律關
      係，請求乙○○賠償修復費用2 萬9,465 元。
六、按給付無確定期限者，債務人於債權人得請求給付時，經其
    催告而未為給付，自受催告時起，負遲延責任；其經債權人
    起訴而送達訴狀，或依督促程序送達支付命令，或為其他相
    類之行為者，與催告有同一之效力；遲延之債務，以支付金
    錢為標的者，債權人得請求依法定利率計算之遲延利息；應
    付利息之債務，其利率未經約定，亦無法律可據者，週年利
    率為5%，民法第229 條第2 項、第233 條第1 項本文及第20
    3 條分別定有明文。本件兩造未就損害賠償之清償期限及遲
    延給付時之利率為約定，則揆諸上開說明，原告請求被告給
    付自起訴狀繕本送達之翌日即98年10月14日起（原審卷第27
    頁），按週年利率5%計算之遲延利息，即無不合。
七、綜上所述，乙○○已於原審視同自認其駕駛系爭車輛一過失
    不法撞擊系爭車輛二，致系爭車輛二撞擊系爭車輛三，而使
    甲○○、李國清受有損害。且依其上訴後所為舉證，尚難證
    明其無過失不法撞擊系爭車輛二，故不得撤銷前所為之自認
    。又李國清對乙○○之債權為2 萬9,465 元，且李國清已將
    上開債權讓與甲○○，是乙○○自應賠償甲○○系爭車輛三
    之修復費用2 萬9,465 元。從而，甲○○本於侵權行為、債
    權讓與之法律關係，於訴請乙○○給付11萬5,328 元，及自
    起訴狀繕本送達翌日即98年10月14日起至清償日止，按週年
    利率5%計付法定遲延利息之範圍內，為有理由，應予准許，
    逾此範圍之請求，即屬無據，應予駁回。原審就上開應准許
    部分，僅判命乙○○應給付甲○○8 萬5, 863元及其延利息
    ，並依職權宣告假執行，而駁回甲○○其餘之訴（2 萬9,46
    5 元及其遲延利息部分），自有未洽，甲○○上訴意旨就此
    部分指摘原判決不當，求予廢棄改判，為有理由，爰由本院
    予以改判如主文第2 項所示。至於上開應駁回部分，原審為
    甲○○敗訴之判決，核無違誤，甲○○上訴意旨就此部分指
    摘原判決不當，求予廢棄改判，為無理由，應駁回其上訴。
    又原審判命乙○○給付部分，核無不當，乙○○上訴仍執前
    詞，指摘此部分原判決不當，求予廢棄，為無理由，應併予
    駁回其上訴。
八、本件判決基礎已臻明確，兩造其餘之攻擊防禦方法及訴訟資
    料經本院斟酌後，核與判決結果不生影響，無一一論述之必
    要，併予敘明。
據上論結，本件甲○○之上訴為一部有理由、一部無理由，乙○
○之上訴為無理由，依民事訴訟法第436 條之1 第3 項、第449
條第1 項、第450 條、第78條、第79條，判決如主文。
中   華    民    國    99    年    10     月    29    日
                 民事第三庭  審判長法  官  王本源
                                   法  官  孫萍萍
                                   法  官  林尚諭
以上正本證明與原本無異。
本件判決不得上訴。
中    華    民    國    99    年    11    月    1     日
                                    書記官  吳華瑋

司法院資訊處製作；財團法人民間司法改革基金會備份。
